【裁判字號】    97,苗小,456
【裁判日期】    970812
【裁判案由】    清償借款
【裁判全文】
臺灣苗栗地方法院民事小額判決         97年度苗小字第456號
原      告  臺灣新光商業銀行股份有限公司
                        、30.
法定代理人  丙○○
原      告  新光行銷股份有限公司
法定代理人  甲○○
上二人共同
訴訟代理人  丁○○
            戊○○
            己○○
被      告  乙○○
                        號4樓.
上列當事人間請求清償借款事件，本院於民國97年7 月29日言詞
辯論終結，判決如下：
    主  文
被告應給付原告臺灣新光商業銀行股份有限公司新臺幣壹萬貳仟
元，及自民國九十四年九月十七日起至清償日止，按年息百分之
五計算之利息。
被告應給付原告新光行銷股份有限公司新臺幣貳萬肆仟元，及自
民國九十四年九月十七日起至清償日止，按年息百分之五計算之
利息。
訴訟費用新臺幣壹仟元由被告負擔。
本判決得假執行。
    事實及理由
一、原告起訴主張：被告於民國94年2 月16日委由原告新光行銷
    股份有限公司（原為誠泰行銷股份有限公司，以下簡稱新光
    行銷公司、誠泰行銷公司）向原告臺灣新光商業銀行股份有
    限公司（原為誠泰商業銀行股份有限公司，以下簡稱新光銀
    行、誠泰銀行）辦理分期付款，雙方並簽訂消費性商品貸款
    契約辦理貸款，用以支付向訴外人巔峰電信股份有限公司（
    以下簡稱巔峰電信公司）購買行動假期之價金，貸款金額共
    計新臺幣（下同）48,000元，並約定貸款期限自94年3 月16
    日起至96年2 月16日止，以每月為1 期共分24期，每月給付
    2,000 元，未依約繳款時，應自逾期之日起至清償日止，按
    年息百分之20計付遲延利息，其中任何1 期款項逾30日以上
    未繳納時，即喪失期限利益，全部債務視為到期，應一次清
    償所有未到期之貸款債務。詎被告自94年9 月16日起即未依
    約按期付款，屢經催討，被告均置之不理，依上開約定被告
    已喪失期限利益，全部貸款債務視為到期，尚欠本金12,000
    元及遲延利息未清償。又原告新光銀行對被告之債權24,000
    元部分業於96年7 月31日讓與原告新光行銷，此有消費性貸
    款債權移轉證明書可證，為此原告依消費借貸之法律關係提
    起本訴。並聲明：如主文第1 、2 項所示。
二、被告則以：
  (1)被告係向訴外人巔峰電信購買手機通話時間之電信服務，1
    萬分鐘48,000元，分2 年使用，以每月為1 期共分24期，每
    月給付2,000 元；被告自93年3 月16日開始繳分期款，惟自
    同年5 月下旬起，因訴外人巔峰電信公司未繳通話費，致該
    電信服務無法使用，被告雖然繼續繳交分期款至同年8 月份
    ，惟該電信服務仍未恢復，被告自得拒絕繳納款項。
  (2)被告前向誠泰銀行借貸之48,000元消費借貸款，其中24,000
    元由誠泰銀行匯給訴外人巔峰電信公司，用以向台灣固網公
    司購買手機通話時間，可見訴外人巔峰電信公司經營此項電
    信服務僅需收受24,000元即可獲得利潤，惟其餘24,000之消
    費借貸款係由誠泰銀行匯給誠泰行銷公司，即誠泰行銷公司
    自每筆貸款中可獲利24,000元。自92年6 月15日起至94 年5
    月間止，因購買上開電信服務而向誠泰銀行申請之貸款達25
    ,000 件 ，亦即誠泰行銷公司獲利超過6 億元，實為不當得
    利。
  (3)原告新光銀行所提之債權移轉證明書雖載明原告新光行銷自
    94年6 月16日起至95年8 月16日止，陸續代被告清償前向原
    告新光銀行（原誠泰銀行）借貸之24,000元消費借貸款，惟
    原告新光行銷公司是否於95年度設立已有疑慮，何來自94年
    度即代被告清償貸款之事，且原告新光銀行與新光行銷為關
    係企業，相互間提供之債權移轉證明書缺乏公信力，故被告
    請求原告新光行銷提供該公司核准設立之日期，及原告新光
    行銷實際代償被告消費借貸款之繳款證明。
  (4)據被告多方察訪，誠泰銀行及誠泰行銷公司於93年11月至94
    年1 月間，即知巔峰電信公司已連續3 個月未按期繳納電信
    服務之通話費，惟仍繼續核准消費者之貸款，並匯款予巔峰
    電信公司，估計94年1 月至同年5 月間誠泰銀行即匯款1 億
    2,000 萬元予巔峰電信公司；本項業務之主導者既為誠泰銀
    行，其應有要求巔峰電信保證繳納電信服務通話費之義務，
    誠泰銀行應將每個月每筆匯給巔峰電信之款項，扣除訴外人
    台灣固網公司每個月收取之信電服務費用後，其餘金額再匯
    予巔峰電信公司，即可保證消費者電信服務之正常，則消費
    者豈有不繳納分期款之理等語，茲為抗辯。並聲明：原告之
    訴駁回。
三、本件原告主張之前揭事實，業據其提出與所述相符之申請表
    、消費性商品貸款約定書、消費性貸款債權移轉證明書、繳
    款明細等件為證，而被告亦自承其僅繳款至93年8 月止，自
    93年9 月起即未再行繳款等情，自堪信原告之主張為真實。
四、被告雖以前詞置辯，惟查，本件電信服務商品之買賣契約當
    事人為被告與巔峰電信公司，而系爭分期付款貸款契約之當
    事人則為被告與誠泰銀行，有原告提出之申請表附卷可稽，
    觀之該申請表下方約定事項欄第1 條亦載明：「申請人同意
    委由誠泰行銷股份有限公司代為向誠泰商業銀行申請消費性
    貸款，用以支付其向特約商（經銷商）購買消費性商品之分
    期付款總價款，惟誠泰商業銀行保有貸款核准與否之權利」
    等語，可知該條款係約定原告誠泰行銷公司接受被告之委託
    代向誠泰銀行（即新光銀行）申請消費性貸款，是本件電信
    服務商品之買賣契約當事人為被告與巔峰電信公司，而貸款
    契約之當事人則為被告與原告誠泰銀行，係二獨立之法律關
    係，則基於債權契約相對性之法理，被告僅能就個別契約關
    係之約定，對各契約當事人為主張，原則上，不得執買賣關
    係所生之抗辯事由，對抗借貸關係之當事人。此觀系爭貸款
    申請表下方約定事項第7 條載明：「申請人（即被告）及連
    帶保證人對前揭貸款之金額、相關費用、撥款日期等事宜願
    均悉數承認，並同意不得以申請人與特約商（經銷商）間之
    法律關係存在與否，或其他任何事由（如商品之瑕疵擔保）
    對抗誠泰商業銀行及誠泰行銷股份有限公司。」，申請表背
    面約定書第13條亦約明：「借款人及連帶保證人同意，不以
    其對經銷商之任何債權向貴行主張抵銷，一切有關商品（標
    的物）之瑕疵擔保、保固、保證、售後服務或其他契約上之
    責任，仍應由經銷商負責；貴行或其委託之誠泰行銷股份有
    限公司，均對借款人與經銷商之法律關係（包括但不限於買
    賣關係），不負任何責任」，亦基於上開理由而予以明文約
    定。是本件被告自不得持其與巔峰電信公司間買賣契約之抗
    辯事由，對抗非買賣契約當事人之原告新光銀行甚明，故被
    告所辯巔峰電信公司已經停止服務，被告無須再繳納款項等
    語，自無足採。
五、按稱消費借貸者，謂當事人一方移轉金錢或其他代替物之所
    有權於他方，而約定他方以種類、品質、數量相同之物返還
    之契約。又「債權之讓與，依民法第297 條規定，非經讓與
    人或受讓人通知債務人不生效力，此項通知不過觀念通知，
    使債務人知有債權移轉之事實，免誤向原債權人清償而已」
    、「債權之讓與，依民法第297 條第1 項之規定，雖須經讓
    與人或受讓人通知債務人始生效力，但不以債務人之承諾為
    必要，而讓與之通知，為通知債權讓與事實之行為，原得以
    言詞或文書為之，不需何等之方式，故讓與人與受讓人間成
    立債權讓與契約時，債權即移轉於受讓人，除法律另有規定
    外，如經讓與人或受讓人通知債務人，即生債權移轉之效力
    」，最高法院39年台上字第448 號判例、42年台上字第626
    號判例意旨可資參照。查新光銀行將系爭貸款返還請求權讓
    與原告後，新光銀行或原告固未立即通知被告，但原告於對
    被告提起本件訴訟時，於起訴狀內既已對被告表明受讓系爭
    貸款債權之事實，則足使被告知有債權讓與情事，應認兼有
    通知效力，並揆諸前開判例意旨，系爭貸款債權讓與於原告
    通知被告後，不待被告同意即生效力，被告對原告即負有返
    還系爭貸款之義務。
六、從而，原告本於消費借貸及債權讓與之法律關係，訴請被告
    分別給付原告新光銀行、新光行銷公司12,000元、24,000元
    ，及均自94年9 月17日起至清償日止，按年息百分之5 計算
    之約定遲延利息，為有理由，應予准許。
七、本件係訴訟標的金額在100,000 元以下之民事小額訴訟，本
    院為被告敗訴判決部分，自應依民事訴訟法第436 條之20規
    定，依職權宣告假執行。
八、本件事證已臻明確，兩造其餘攻擊防禦方法及舉證，經核均
    與本件判決結果不生影響，爰不一一贅述，附此敘明。
九、訴訟費用負擔之依據：民事訴訟法第78條。
中    華    民    國    97    年    8     月    12    日
              苗栗簡易庭法  官  王萬金
以上正本係照原本作成。
如不服本判決，應於判決送達後20日內，以判決違背法令為理由
，向本院提出上訴狀並表明上訴理由，及須按他造當事人之人數
附繕本。
上訴理由應表明：
  一、原判決所違背之法令及其具體內容。
  二、依訴訟資料可認為原判決有違背法令之具體事實。
如未表明上訴理由者，應於上訴後20日內向本院提出上訴理由。
當事人如對本件訴訟內容有所疑義，得聲請閱卷。
                        書記官  劉碧雯
中    華    民    國    97    年    8     月    12    日


司法院資訊處製作；財團法人民間司法改革基金會備份。
